臺灣新北地方法院刑事判決
110年度審訴字第1509號
公  訴  人  臺灣新北地方檢察署檢察官
被      告  李定隆



上列被告因違反廢棄物清理法案件，經檢察官提起公訴（110年
度偵字第39648號），因被告於本院準備程序中為有罪之陳述，
本院告知被告簡式審判程序之旨，並聽取當事人之意見後，經合
議庭裁定由受命法官獨任以簡式審判程序審理，判決如下：
    主  文
李定隆犯廢棄物清理法第四十六條第四款前段之非法清除廢棄物
罪，處有期徒刑陸月，如易科罰金，以新臺幣壹仟元折算壹日。
緩刑貳年，並應於執行檢察官指定之期間內，向公庫支付新臺幣
參萬元。
    事實及理由
一、本案犯罪事實及證據，除證據部分補充「被告李定隆於本院
    準備程序、審理中之自白」、「新北市政府商業登記資料查
    詢資料、保安警察第七總隊第三大隊第一中隊公務電話紀錄
    表1紙、保安警察第七總隊第三大隊採證相片4幀」外，均引
    用如附件檢察官起訴書之記載。
二、論罪科刑：
  ㈠按從事廢棄物清除業務者，應向直轄市、縣（市）主管機關
    或中央主管機關委託之機關申請核發公民營廢棄物清除機構
    許可文件後，始得受託清除廢棄物業務，廢棄物清理法第41
    條第1 項定有明文。是同法第46條第4 款所謂未依第41條第
    1 項規定領有廢棄物清除許可文件者，自係指從事廢棄物清
    除業務，而未經申請核發許可文件者及非從事廢棄物清除業
    務，而無法申請核發許可文件者而言（最高法院91年度台上
    字第5905號判決意旨參照）；且其犯罪主體，不以廢棄物清
    理業者為限，只要未依第41條第1項規定領有廢棄物清除、
    處理許可文件，而從事貯存、清除、處理廢棄物，即為該當
    （最高法院109年度台上大字第3338號裁定意旨參照）。再
    者，廢棄物清理法第46條第4款所規定之犯罪構成要件行為
    ，計有「貯存」、「清除」及「處理」三者，其中清除乃指
    ①收集、清運：指以人力、清運機具將一般廢棄物自產生源
    運輸至處理場（廠）之行為，②轉運：指以清運機具將一般
    廢棄物自產生源運輸至轉運設施或自轉運設施運輸至中間處
    理或最終處置設施之行為，此復經行政院環境保護署依廢棄
    物清理法第12條第1 項授權訂定之「一般廢棄物回收清除處
    理辦法」第2 條第7 款、第11款及第13款規定明確。是以被
    告李定隆將所收取之一般廢棄物載運至起訴書所載地點棄置
    ，依前揭說明，應屬從事廢棄物之「清除」行為，合先敘明
    。
  ㈡核被告所為，係犯廢棄物清理法第46條第4 款前段之非法清
    除廢棄物罪。復按犯罪之情狀顯可憫恕，認科以最低度刑仍
    嫌過重者，得酌量減輕其刑，刑法第59條定有明文。而所謂
    之「犯罪之情狀可憫恕」，與同法第57條規定科刑時應審酌
    之一切情狀，並非有截然不同之領域，於裁判上酌減其刑時
    ，應就犯罪一切情狀（包括第57條所列舉之10款事項），予
    以全盤考量，審酌其犯罪有無可憫恕之事由，即有無特殊之
    原因與環境，在客觀上足以引起一般同情，以及宣告法定低
    度刑，是否猶嫌過重等，以為判斷（最高法院95年度台上字
    第6157號判決要旨參照）。再者，廢棄物清理法之立法意旨
    固係為有效清除、處理廢棄物，改善環境衛生，維護國民健
    康，然其立法背景係在我國經濟高度發展後，為能均衡生態
    保護之急迫需求，故特立本罪俾以重刑嚴罰有效嚇阻惡意破
    壞我國生態環境之行為。惟衡酌本件被告所傾倒之床墊、沙
    發屬一般廢棄物，而非具有毒性、危險性，足以影響人體健
    康之有害事業廢棄物，犯罪所生具體危害亦非至鉅，其犯罪
    情節與常見為營利而非法清理有害事業廢棄物之態樣、惡性
    自屬有別，參以被告所犯廢棄物清理法第46條第4 款前段之
    非法清除廢棄物罪之最輕本刑為有期徒刑1 年，依被告犯罪
    之具體情狀觀之，確屬情輕法重，被告在客觀上顯非不可憫
    恕，爰依刑法第59條規定酌量減輕其刑。
  ㈢本院審酌被告未依廢棄物清理法規定領有許可文件，即擅自
    從事廢棄物之清除，有害公共環境衛生及居民健康，實有不
    該，惟其於本院審理中終能坦承犯行，犯後態度尚可，兼衡
    其等素行、於警詢中自陳高職畢業之智識程度、尚有妻兒、
    母親待其扶養照顧之家庭及經濟狀況、於運送所販售家具至
    客戶處所後，受客戶之託清運舊家具而為本件之犯罪動機、
    目的、手段及所生危害等一切情狀，量處如主文所示之刑，
    並諭知如易科罰金之折算標準，以示懲儆。
　㈣被告前未曾因故意犯罪受有期徒刑以上刑之宣告，此有臺灣
    高等法院被告前案紀錄表1份在卷可佐，被告因一時失慮致
    罹刑典，犯後均坦承犯行，深具悔意，本院審酌上開各情，
    認被告經此次偵審、科刑教訓後，應知所警惕信無再犯之虞
    ，本院認其所宣告之刑，以暫不執行為適當，爰依刑法第74
    條第1項第1款規定，宣告緩刑2年，以啟自新。又為使被告
    從中深切記取教訓，使其於緩刑期內能深知警惕，避免其再
    度犯罪，爰依刑法第74條第2項第4款之規定，命被告於緩刑
    期間，應於執行檢察官指定之期間內，向公庫支付新臺幣3
    萬元，以期建立正確之法治概念。倘被告違反上開應行負擔
    之事項且情節重大者，依刑法第75條之1第1項第4款之規定
    ，其緩刑之宣告仍得由檢察官向本院聲請撤銷，附此敘明。
據上論斷，應依刑事訴訟法第273 條之1 第1 項、第299 條第1
項前段、第310 條之2 、第454 條第2 項，廢棄物清理法第46條
第4 款前段，刑法第11條前段、第59條、第41條第1項前段、第7
4條第1項第1款、第2項第4款，判決如主文。
本案經檢察官陳雅詩提起公訴，檢察官盧祐涵到庭執行職務。
中　　華　　民　　國　　111 　年　　2 　　月　　25　　日
                  刑事第二十三庭  法  官  劉安榕
上列正本證明與原本無異。
如不服本判決，應於判決送達後20日內敘明上訴理由，向本院提
出上訴狀 (應附繕本) ，上訴於臺灣高等法院。其未敘述上訴理
由者，應於上訴期間屆滿後20日內向本院補提理由書「切勿逕送
上級法院」。
                                  書記官  陳宥伶
中　　華　　民　　國　　111 　年　　2 　　月　　25　　日
附錄本案論罪科刑所引法條全文：
廢棄物清理法第46條。
有下列情形之一者，處 1 年以上 5 年以下有期徒刑，得併科新
臺幣 1 千 5 百萬元以下罰金：
一、任意棄置有害事業廢棄物。
二、事業負責人或相關人員未依本法規定之方式貯存、清除、處
    理或再利用廢棄物，致污染環境。
三、未經主管機關許可，提供土地回填、堆置廢棄物。
四、未依第 41 條第 1 項規定領有廢棄物清除、處理許可文件
    ，從事廢棄物貯存、清除、處理，或未依廢棄物清除、處理
    許可文件內容貯存、清除、處理廢棄物。
五、執行機關之人員委託未取得許可文件之業者，清除、處理一
    般廢棄物者；或明知受託人非法清除、處理而仍委託。
六、公民營廢棄物處理機構負責人或相關人員、或執行機關之人
    員未處理廢棄物，開具虛偽證明。

附件：
臺灣新北地方檢察署檢察官起訴書
                                    110年度偵字第39648號
　　被　　　告　李定隆　男　52歲（民國00年0月00日生）
　　　　　　　　　　　　住新北市○○區○○路○段00號
　　　　　　　　　　　　居新北市○○區○○○路00號3樓
　　　　　　　　　　　　國民身分證統一編號：Z000000000號
上列被告因違反廢棄物清理法案件，已經偵查終結，認應提起公
訴，茲將犯罪事實及證據並所犯法條分敘如下：
　　　　犯罪事實
一、李定隆明知從事廢棄物清除業務，應向縣市主管機關或中央
    主管機關委託之機關申請核發公民營廢棄物清除機構許可文
    件後，始得受託從事清除廢棄物之業務，竟基於未經許可從
    事廢棄物清除之犯意，先自不詳處所收受廢棄床墊、沙發等
    大型家俱，再於民國110年1月24日21時10分許，將上開物品
    棄置在新北市○○區○○路0號對面之路旁，而未依規定領有廢
    棄物清除許可文件，從事廢棄物清除之行為。
二、案經內政部警政署保安警察第七總隊第三大隊報告偵辦。
　　　　證據並所犯法條
一、證據清單及待證事實：
編號 證據名稱 待證事實 1 被告李定隆之供述 訊據被告矢口否認上開犯罪事實，辯稱：伊只是幫客戶代為堆置家俱而已云云。 2 證人黃詩元之證述 佐以證明全部犯罪事實。 3 新北市政府環境保護局稽查紀錄暨違反環保法令案件舉發通知書、現場照片等 全部犯罪事實。 
二、核被告所為，係違反廢棄物清理法第46條第4款前段之非法
    清除廢棄物罪嫌。
三、依刑事訴訟法第251條第1項提起公訴。
　　此　致
臺灣新北地方法院
中　　華　　民　　國　 110　　年　　12　　月　　8 　　日
　　　　　　　　　　　　　　檢察官　陳雅詩